臺灣臺北地方法院交通事件裁定　　　 100年度交聲字第2136號
原處分機關　交通部公路總局臺北區監理所板橋監理站
異　議　人　董宗長
上列異議人即受處分人因違反道路交通管理處罰條例案件，對交
通部公路總局臺北區監理所板橋監理站於民國100 年9 月16日所
為之板監裁字第裁41-C00000000號裁決聲明異議，本院裁定如下
：
    主  文
異議駁回。
    理  由
一、原處分意旨略以：異議人即受處分人董宗長（下稱異議人）
    駕駛車牌號碼971-HZA 號普通重型機器腳踏車（下稱前揭機
    車），於民國100 年6 月30日上午9 時9 分許，行經新北市
    ○○區○○路190 號前（下稱前揭地點）時，以危險方式在
    道路上駕駛該機車，遭警當場攝得違規照片並依法舉發，因
    認警方採證無誤，遂依道路交通管理處罰條例第43條第1 項
    第1 款、第24條，違反道路交通管理事件統一裁罰基準及處
    理細則第41條、第43條、第44條、第67條及違反道路交通管
    理事件統一裁罰基準表之規定，裁處罰鍰新臺幣（下同）1
    萬2000元，記違規點數3 點，並應參加道路交通安全講習。
二、異議人聲明異議意旨略以：當天是因前揭地點路面有坑洞，
    伊才作閃避之動作切入內側車道，且當時亦有其他車輛在閃
    該坑洞。又伊切到內側車道時即將車身回正，並無警方所稱
    之危險駕駛行為。此外，伊一個小動作何以要罰鍰1 萬2000
    元？處罰顯然過重。綜上，原處分之裁罰顯有錯誤，爰聲明
    異議請求撤銷原處分。
三、按行車變換車道時，應先顯示方向燈光或手勢，道路交通安
    全規則第90條第6 款定有明文，又汽車駕駛人在轉彎或變換
    車道前，未使用方向燈或不注意來、往行人，或轉彎前未減
    速慢行，處新臺幣600 元以上1800元以下罰鍰，另汽車駕駛
    人，駕駛汽車在道路上蛇行，或以其他危險方式駕車，處新
    臺幣6000元以上2 萬4000元以下罰鍰，並當場禁止其駕駛，
    道路交通管理處罰條例第48條第1 項第1 款、第43條第1 項
    第1 款亦有明文，足見汽機車在行駛途中，不得驟然或任意
    變換車道，如欲變換車道時，應先顯示方向燈告知前後車輛
    ，並保持安全距離及間隔，方得為之。若汽機車沿途任意變
    換車道，且於車道上穿梭行駛，即所謂蛇行之危險駕車方式
    ，因此種駕駛行為容易使前後方車輛不及反應，致生追撞之
    危險，故特立法為上開要求，並嚴禁蛇行行為。而尚未達蛇
    行程度之未依規定於變換車道時顯示方向燈光或手勢之駕駛
    行為，倘已影響其他用路人行之安全，且致生公眾往來之危
    險者，亦可認屬以其他危險方式駕車之行為。
四、經查：
（一）異議人於100 年6 月30日上午9 時9 分許，駕駛前揭機車
      ，行經前揭地點時，因有未使用方向燈即加速且以傾斜車
      身方式（即俗稱壓車）自該路段外側慢車道變換車道至最
      內側快車道，並持續騎乘在最內側快車道離去之行為（該
      路段共有4 線道，內側2 車道均為快車道，且禁行機車，
      異議人一共跨越3 車道），業據異議人所不爭，並經證人
      即舉發本件違規之警員施閔中於調查時證述：「當天我在
      景平路與大勇路口之中央分隔島上執行取締違規之照相勤
      務，距離前揭地點約50公尺，發覺異議人騎乘之車輛傾斜
      ，並切到最內側車道」等語明確（見本院卷第33-35 頁）
      ，且有證人施閔中當日攝得異議人違規之連續照片在卷可
      稽（見本院卷第38-40 、48-57 頁），是異議人確實有上
      開駕駛行為無疑。又經本院詳觀上開照片，異議人於前開
      時地為上開行為時，前後方尚有多輛汽機車，且行車亦屬
      順暢，駕車速度自屬維持在一定時速行駛狀態，證人施閔
      中更證稱當時車流量大等語（見本院卷第35頁），是異議
      人上開傾斜車體之突然變換車道駕駛行為，不但可能因重
      心不穩而使自己發生意外，也顯難保持適當之安全距離及
      間隔，再其變換車道亦未開啟方向燈使前後、左右車輛知
      悉行車動向，即急速變換車道，更有相當可能性導致後方
      汽機車因其倏然變換車道而煞車不及，進而追撞其之機車
      ，輕則發生車毀人傷之結果，重責肇致死亡事故，此並據
      證人施閔中證陳該路段至少有10起以上車禍肇因於突然變
      換車道之行為乙情甚詳（見本院卷第35頁反面），此項駕
      駛行為顯然置自己以及所有用路人（含車內乘客）之生命
      、身體安全於不顧，已超出一般用路人對其行車動線之合
      理期待，自足以影響或危及其他用路人之行車安全，顯可
      謂以其他危險方式駕車，非單純之「未依規定變換車道」
      甚明。
（二）異議人雖以前詞置辯，然證人施閔中明白證述前揭地點並
      無坑洞，且當時亦無其他車輛有閃避之行為，均直接通過
      前揭地點等語綦詳（見本院卷第34-35 頁），核與前開照
      片所示並無其他車輛於經過前揭地點有為任何閃避、煞車
      之情節，及證人施閔中所呈前揭地點附近地面照片確實無
      坑洞等節相符（見本院卷第41-47 頁），是異議人所辯已
      難憑採。而異議人所辯車身有回正乙情，查依前揭照片所
      示，其固然於變換車道後有將車身恢復水平，但本件其危
      險駕駛之行為已然構成，詳如前載，其之所以將傾斜車身
      回正，亦僅不過是其要繼續行駛之慣性動作使然，仍不足
      以解免其先前所為之危險駕車行為。
（三）至異議人另辯此次處罰罰鍰1 萬2000元，顯然過重云云。
      惟汽車駕駛人，駕駛汽車在道路上蛇行，或以其他危險方
      式駕車者，處6000元以上，2 萬4000元以下罰鍰，此乃立
      法者考量此等行為之行為人違反交通法規義務之情節重大
      、責難程度（可非難性）高、對行車安全所生之危害等情
      ，故將罰鍰額度提高，且賦予主管機關裁量之空間，主管
      機關並在此裁量範圍內根據違規情節、違規車種、到案時
      間等情，訂定違反道路交通管理事件統一裁罰標準表，則
      原處分機關依上開道路交通管理處罰條例第43條第1 項第
      1 款、違反道路交通管理事件統一裁罰標準表之規定，裁
      處異議人罰鍰1 萬2000元，並無裁量逾越、濫用等裁量瑕
      疵情事存在。
（四）基此，本件事證明確，異議人以前揭危險方式在道路上駕
      駛前揭機車之違規行為已堪認定，應依法裁罰。
五、綜上所述，原處分機關就異議人前開違規行為，依道路交通
    管理處罰條例第43條第1 項第1 款、第24條第1 項第3 款（
    裁決書漏載第1 項第3 款）及第63條第1 項第3 款（裁決書
    漏載第63條第1 項第3 款）規定裁處罰鍰1 萬2 千元，並記
    違規點數3 點，另應參加道路安全講習，均核無違誤。本件
    異議人之異議為無理由，自應裁定將其異議駁回。
六、據上論斷，應依道路交通事件處理辦法第18條，裁定如主文
    。
中    華    民    國   100    年    11    月    25    日
                  刑事第五庭法  官  余銘軒
以上正本證明與原本無異。
如不服本裁定，應於收受送達後5 日內向本院提出抗告狀。
                           書記官   陳鳳瀴
中    華    民    國   100    年    11    月    25    日